臺灣新北地方法院民事裁定  
110年度消債更字第463號
聲  請  人  林艾珍  
代  理  人  張瓊勻律師（法扶律師）
上列當事人因消費者債務清理事件，聲請更生，本院裁定如下：
    主  文
聲請人甲○○自中華民國一一一年四月二十七日上午十一時起開始
更生程序。
本件命司法事務官進行本件更生程序。
    理  由
一、按債務人不能清償債務或有不能清償之虞者，得依消費者債
    務清理條例（下稱消債條例）所定更生程序，清理其債務；
    債務人無擔保或無優先權之債務總額未逾新臺幣（下同）12
    ,000,000元者，於法院裁定開始清算程序或宣告破產前，得
    向法院聲請更生；債務人對於金融機構負債務者，在聲請更
    生或清算前，應向最大債權金融機構請求協商債務清償方案
    ，或向其住、居所地之法院或鄉、鎮、市、區調解委員會聲
    請債務清理之調解；協商或調解成立者，債務人不得聲請更
    生或清算，但因不可歸責於己之事由，致履行有困難者，不
    在此限，消債條例第3條、第42條第1項、第151條第1項、第
    7項定有明文。又法院開始更生程序之裁定，應載明其年、
    月、日、時，並即時發生效力；法院裁定開始更生或清算程
    序後，得命司法事務官進行更生或清算程序，必要時得選任
    律師、會計師或其他適當之自然人或法人一人為監督人或管
    理人，消債條例第16條第1項定有明文。
二、本件聲請意旨略以：聲請人前曾於民國109年5月與當時最大
    債權金融機構中國信託商業銀行股份有限公司（下稱中信銀
    行）聲請前置協商，惟遭該銀行置之不理。聲請人每月僅有
    2,996元之公益彩券甲類經銷商之執行業務收入，且名下無
    任何財產，亦無多餘金錢可以投資，扣除生活所需費用後，
    實無力解決債務，而有不能清償債務之情形，爰依法向本院
    聲請更生等語。
三、經查：
  ㈠本件聲請人主張於消債條例施行後，曾於109年6月12日具狀
    向本院聲請債務前置調解，嗣最大債權金融機構中信銀行具
    狀表示已與聲請人聯繫確認無法負擔任何還款方案，故中信
    銀行於109年9月29日行調解程序時並未到庭，進而調解不成
    立等情，經本院調取109年度司消債調字第672號更生事件調
    解卷宗可參。是以，本件聲請人所為本件更生聲請可否准許
    ，應審究聲請人其現況是否有「不能清償債務或有不能清償
    之虞」之情事而定。
  ㈡聲請人主張有不能清償之情事，業據提出財產及收入狀況說
    明書、債權人清冊、財團法人金融聯合徵信中心當事人綜合
    信用報告、全國財產稅總歸戶財產資料清單、財政部臺北國
    稅局107至109年綜合所得稅各類所得資料清單、大大食品企
    業社薪資袋、郵政存簿儲金內頁、房屋租賃契約書及繳納租
    金之證明、電信費繳款收據、有線電視繳費收據、水電費收
    據、健康存摺就醫紀錄、健保費繳款收據、未成年子女學費
    及補習費繳費收據、全戶戶籍謄本等件影本為證。經核：聲
    請人主張於109年9月於大大食品企業社擔任記件作業員，每
    月平均收入1萬元，嗣聲請人必須照顧未成年子女，故寒暑
    假期間及因新冠肺炎疫情無法上班，其目前為公益彩券甲類
    經銷商，每月平均收入約為2,996元、聲請人並無受領任何
    社會福利津貼（補助），僅有其1名未成年子女每月領有3,7
    22元社會福利津貼（補助），另有其配偶郭明福所給予之每
    月2,000元零用金，此有財政部臺北國稅局107至109年綜合
    所得稅各類所得資料清單、民事陳報狀、大大食品企業社薪
    資袋影本（見本院司消債調字卷第37頁至第40頁、第71頁至
    第74頁）在卷可稽。復經本院依職權函詢新北市政府社會局
    及勞動部勞工保險局，依該等機關函復內容所示，聲請人目
    前確無申領各項政府補助或津貼（見本院消債更字卷第99頁
    、第102頁），然觀諸聲請人提出之財政部臺北國稅局108、
    109年綜合所得稅各類所得資料清單，其108年度所得給付總
    額係30,760元，109年度所得給付總額則為35,960元（見本
    院消債更字卷第71頁至第72頁），故而本院判斷應以此二年
    度聲請人所得給付總額加計後之平均即2,780元【計算式：
    （30,760元＋35,960元）÷24個月＝2,780元】，再加計其配偶
    每月所給予2,000元零用金後為4,780元（計算式：2,780元＋
    2,000元＝4,780元）核其每月可處分之所得，較為客觀可採
    。又聲請人陳報其每月生活必要支出費用分別為房租12,000
    元、手機費2,221元、電話費171元、有線電視費828元、水
    電費1,218元、醫藥費600元、健保費826元、保險費4,434元
    、未成年子女之補習費3,200元，共計25,498元等情，有其
    所提消費者債務更生聲請狀、財產及收入狀況說明書、民事
    陳報狀（見本院消債更字卷第第6頁至第8頁、18頁、第37頁
    至第38頁反面）存卷可查。關於手機費2,221元部分，聲請
    人雖有提出臺灣之星電信股份有限公司、亞太電信股份有限
    公司繳費收據等件供本院參酌，然並未釋明其同時申請使用
    二支門號之必要性為何，審酌聲請人已然負債，應盡力減少
    不必要之花費，再徵以現今各家電信公司普遍月租費率，本
    院認為此項目支出之數額應以800元為宜，逾此範圍，應予
    剔除；關於保險費4,434元部分，聲請人並無提出相關證明
    文件或單據以為釋明，核其性質係屬商業保險，而聲請人現
    已負債，理應撙節開支，實不應將之列為其每月必要之生活
    費用，故本院判斷此項支出應予剔除，始為合理。至房租、
    電話費、有線電視費、水電費、醫藥費、健保費、未成年子
    女補習費部分，已據聲請人陳報多數證明文件或單據加以釋
    明，且衡諸現今一般社會經濟消費常情，亦無不合理或不當
    提列之處，故就聲請人上開主張，本院認為均尚有理，非屬
    無稽，堪可採信。因此，本院認聲請人每月必要生活支出合
    計應為19,643元【計算式：房租12,000元＋手機費800元＋電
    話費171元＋有線電視費828元＋水電費1,218元＋醫藥費600元＋
    健保費826元＋未成年子女補費3,200元＝19,643元】。
  ㈢從而，聲請人每月可支配收入4,780元扣除每月生活必要支出
    共計19,643元後，已無餘額足供其償還全體無擔保金融機構
    之債務。從而，本院審酌聲請人現況之財產、勞力、年齡及
    信用等清償能力，以聲請人目前每月收入扣除每月合理之基
    本生活費用後，堪認其客觀上處於因欠缺清償能力而不足以
    清償債務之經濟狀態，應符合消債條例第3條所規定不能清
    償債務之情形，堪予認定。
四、綜上所述，本件聲請人為一般消費者，並未從事營業活動，
    其有不能清償債務之情，又其所負無擔保或無優先權之債務
    並未逾12,000,000元，且未經法院裁定開始清算程序或宣告
    破產，復查無消債條例第6條第3項、第8條或第46條各款所
    定駁回更生聲請之事由存在，則聲請人聲請本件更生，即屬
    有據，應予准許。
五、至於聲請人於更生程序開始後，應另提出足以為債權人會議
    可決或經法院認為公允之更生方案以供採擇（聲請人應盡所
    能節約支出，並應努力工作以增加還款之成數及總金額，以
    提出合理之更生方案），俾免更生程序進行至依消債條例第
    61條規定應行清算之程度。而司法事務官於進行本件更生程
    序、協助債務人提出更生方案時，應依債務人之薪資變化、
    社會常情及現實環境衡量債務人之償債能力，並酌留其生活
    上應變所需費用，進而協助債務人擬定允當之更生方案，始
    符消債條例重建債務人經濟生活之立法目的，附此敘明。
六、依消債條例第11條第1項、第45條第1項、第16條第1項，裁
    定如主文。
中　　華　　民　　國　　111 　年　　4 　　月　　27　　日
                  民事第七庭    法  官  莊哲誠
以上正本係照原本作成。
本裁定不得抗告。
本裁定已於111年4月27日上午11時公告。
中　　華　　民　　國　　111 　年　　4 　　月　　27　　日
                                書記官  尤秋菊